最高法院刑事判決　　　　　　　　九十四年度台非字第七六號
　　上　訴　人　最高法院檢察署檢察總長
　　被　　　告　甲○○
上列上訴人因被告違反毒品危害防制條例案件，對於台灣高雄地
方法院中華民國九十三年九月二十九日第一審確定判決（九十三
年度訴字第一一二八號，起訴案號：台灣高雄地方法院檢察署九
十三年度速偵字第一四八號），認為部分違法，提起非常上訴，
本院判決如下：
    主  文
原判決關於施用第一級毒品部分撤銷，由台灣高雄地方法院依判
決前之程序更為審判。
    理  由
非常上訴理由稱：「一、按判決不載理由或所載理由矛盾者，其
判決當然違背法令，刑事訴訟法第三百七十九條第十四款定有明
文。又科刑判決須先認定犯罪事實，然後於理由內敘明其認定犯
罪事實所憑之證據，才足以資論罪科刑，如認定事實與其所採用
之證據及認定之理由不相適合，即屬證據上理由矛盾，其判決當
然違背法令（四十六年台上字第三０七號判例參照）。二、查原
判決認定被告甲○○分別基於施用第一、二級毒品之概括犯意，
自民國九十三年三月三十一日起至九十三年八月二十六日止，在
高雄縣鳳山市鎮○街三十九號住處等地，施用第一級毒品海洛因
多次，另自九十三年三月二十七日起至九十三年八月二十六日止
在上開住處將第二級毒品甲基安非他命置放在施食器以燒烤加熱
後再吸食其霧化氣體之方式，施用第二級毒品安非他命多次，嗣
為警分別於九十三年四月二日、九十三年七月十六日、九十三年
八月二十九日查獲，故判決被告甲○○連續施用第一級毒品，處
有期徒刑肆月；又連續施用第二級毒品，處有期徒刑肆月，應執
行有期徒刑拾月，扣案之第一級毒品海洛因柒包（合計淨重陸點
柒公克）、殘留海洛因之塑膠鏟子支及殘渣袋壹只、第二級毒
品甲基安非他命包（毛重伍公克）、殘留甲基安非他命之吸食
器組均沒收銷燬之，吸管貳支沒收，固非無見。惟查，其中就
施用第一級毒品部分：被告甲○○為警1.於九十三年四月二日下
午六時十分許，在高雄縣鳳山市鎮○街三十九號查獲，並扣得第
一級毒品海洛因四包，合計淨重五點八二公克；2.於九十三年七
月十六日下午五時二十分許，在高雄縣鳳山市○○街附近查獲，
並扣得第一級毒品海洛因二包，合計淨重０點五三公克；3.於九
十三年八月二十九日晚上十一時十分許，在高雄市苓雅區○○○
路二巷口為警查獲，並扣得第一級毒品海洛因二包，合計淨重０
點二二公克之事實，有本署九十三年度速偵字第一四八號、九十
三年度毒偵字第三九一四號、九十三年度毒偵字第五００一號全
案卷宗資料各一份及法務部調查局九十三年五月十二日調科壹字
第二二００一七０六六號、調科壹字第二二００一八０七六號、
調科壹字第二二００一八０八七號鑑定通知書各一紙附卷可按。
故本件實際扣案之第一級毒品海洛因共計八包，合計淨重六點五
七公克。詎原審失察，竟於犯罪事實欄認定：『被告甲○○於上
開1.2.3.時地為警查獲時，分別扣得第一級毒品海洛因四包（合
計淨重五點八二公克）、二包（合計淨重０點五八公克）、二包
（毛重０點三公克）』；卻又於判決理由二略謂：『……前開扣
案疑似第一級毒品海洛因之白色粉末分別為四包、二包、二包經
送請法務部調查局鑑定結果，均含有第一級毒品海洛因成分，有
該局九十三年五月十二日調科壹字第二二００一七０六六號、調
科壹字第二二００一八０七六號、調科壹字第二二００一八０八
七號鑑定通知書各一紙附卷可按……此外，復有上開第一級毒品
海洛因七包（合計淨重六點七公克）……扣案可資佐證』云云；
復於判決理由三略謂：『……扣案之第一級毒品海洛因七包（合
計淨重六點七公克）……應依毒品危害防制條例第十八條第一項
前段規定宣告沒收銷燬之』；並於判決主文宣告：『扣案之第一
級毒品海洛因七包（合計淨重六點七公克）沒收銷燬之』，非唯
有認定犯罪事實所依憑之證據顯與卷證資料不符之違法；再者，
原判決所認定之事實，亦有與其所載之理由自相矛盾之謬誤。案
經確定，爰依刑事訴訟法第四百四十一條、第四百四十三條提起
非常上訴，以資糾正。」等語。
本院按刑事判決確定後，發見該案件認定之事實與所採用證據顯
屬不符，自屬違背法令得提起非常上訴，業經司法院釋字第一四
六號解釋在案。又關於訴訟程序之事項，第三審法院於非常上訴
時得加以調查，刑事訴訟法第四百四十五條第二項、第三百九十
四條第一項亦定有明文。查本件原判決關於被告甲○○施用第一
級毒品部分，依原判決事實欄之記載，係認被告基於施用第一級
毒品海洛因之概括犯意，自民國九十三年三月三十一日起至九十
三年八月二十六日止，在高雄縣鳳山市鎮○街三十九號住處等地
，施用第一級毒品海洛因多次，並先後經警：於九十三年四月二
日，在上址查扣第一級毒品海洛因四包（合計淨重五點八二公克
），殘留海洛因之塑膠鏟子二支；於九十三年七月十六日，在高
雄縣鳳山市○○街附近，查扣第一級毒品海洛因二包（合計淨重
０點五八公克），殘留海洛因之塑膠鏟子一支及殘漬袋一只；於
九十三年八月二十九日，在高雄市苓雅區○○○路二巷口，查扣
第一級毒品海洛因二包（毛重０點三公克）等情，經綜合調查證
據之結果，認被告罪證明確，援引毒品危害防制條例第十條第一
項、第十八條第一項前段，刑法第十一條、第五十六條、第三十
八條第一項第二款等規定，論處被告以連續施用第一級毒品之罪
，量處有期徒刑捌月，扣案之第一級毒品海洛因柒包（合計淨重
陸點柒公克），殘留海洛因之塑膠鏟子支及殘渣袋壹只均沒收
銷燬，固已在判決內詳述其所憑之證據及理由。但查原判決引為
論罪基礎之法務部調查局九十三年五月十二日調科壹字第二二０
０一七０六六號、調科壹字第二二００一八０七六號、調科壹字
第二二００一八０八七號鑑定通知書，其關於本件扣獲之第一級
毒品海洛因，其鑑定結果分別為：四包（合計淨重五點八二公克
）、二包（合計淨重０點五三公克）、二包（合計淨重０點二二
公克），經核算共計八包（合計六點五七公克），與原判決主文
所諭知之「扣案之第一級毒品海洛因柒包（合計淨重陸點柒公克
），並不相符；復與原判決事實之認定共八包（其中四包合計淨
重五點八二公克，其中二包合計０點五八公克、另二包合計毛重
０點三公克），及理由內所稱：「復有上開第一級毒品海洛因七
包（合計淨重六點七公克）」等語（見原判決第四頁），不相一
致；有卷附之上開鑑定通知書在卷可稽（見原審卷第一八、一四
０、一四一、一五四、一五五頁），已有主文與認定事實及理由
所採用之證據顯屬不符及相互矛盾之違法。且查上開法務部調查
局之調科壹字第二二００一八０七六號、調科壹字第二二００一
八０八七號鑑定通知書，分別係該局於九十三年九月二十一日、
同年九月二十四日鑑定，嗣分別由台灣高雄地方法院檢察署於九
十三年九月二十九日（雄檢楠竹九十三毒偵三九一四字第五九六
八九號函附）、同年十月十三日（雄檢楠竹九十三毒偵五００一
字第六一二九一號函附），始函送原審法院，查均已在原審九十
三年九月二十一日審判期日以後，乃原判決竟將審理後所獲得之
上開二份鑑定通知書，在未踐行法定調查程序前，即採為論罪之
依據，其踐行之訴訟程序於法亦有違背，並有適用法則不當之違
法。案經確定，非常上訴意旨執以指摘，洵有理由，原判決既不
利於被告，應由本院將原判決關於被告施用第一級毒品部分撤銷
，並為維持被告審級利益，由原審法院依判決前之程序更為審判
，以資糾正。
據上論結，應依刑事訴訟法第四百四十七條第一項第一款但書、
第二項，判決如主文。
中　　華　　民　　國　九十四　年　　四　　月　 十四   日
                      最高法院刑事第六庭
                          審判長法官  莊　登　照
                                法官  洪　明　輝
                                法官  黃　一　鑫
                                法官  魏　新　和
                                法官  林　秀　夫
      本件正本證明與原本無異
                                      書  記  官
中　　華　　民　　國　九十四　年　　四　　月　二十一　日
                                                      Ｃ
